【裁判字號】    98,交抗,2415
【裁判日期】    981030
【裁判案由】    違反道路交通管理處罰條例
【裁判全文】
臺灣高等法院交通事件裁定            98年度交抗字第2415號
抗  告  人
即受處分人  甲○○
上列抗告人因違反道路交通管理處罰條例案件，不服臺灣臺北地
方法院，中華民國98年9月11日所為裁定（98年度交聲字第3174
號），提起抗告，本院裁定如下：
    主  文
抗告駁回。
    理  由
一、按汽車駕駛人轉彎時，於設有左、右轉彎專用車道之交岔路
    口，直行車佔用最內側或最外側或專用車道者，處新臺幣（
    下同）600元以上1,800元以下罰鍰；又汽車駕駛人有第48條
    之情形者，除依原條款處罰鍰外，並予記違規點數1點，道
    路交通管理處罰條例第48條第1項第7款、第63條第1項第1款
    分別定有明文。
二、經查，抗告人即受處分人甲○○於民國（下同）98年4月21
    日11時36分許，駕駛車號4780-DV號汽車行經台北市○○路
    由南向北方向行駛至基隆路1段與信義路5段交岔口（即設有
    右轉彎專用車道之交岔口），占用最外側轉彎專用車道之事
    實，經現場執勤之台北市政府警察局信義分局交通分隊員警
    乙○○當場依道路交通管理處罰條例第48條第1項第7款之規
    定，製發北市警交大字第A00YLA402號舉發違反道路交通管
    理事件通知單舉發，並指定最後應到案期間為98年5月6日，
    經異議人簽收無訛。嗣受處分人提出聲明異議狀，表示不服
    ，經臺北市交通事件裁決所函請舉發單位調查結果，仍認前
    開違規事實明確，依道路交通管理處罰條例第48條第1項第7
    款、第63條第1項規定，裁處受處分人罰鍰1,800元，並記違
    規點數1點，有卷附臺北市政府警察局舉發違反道路交通管
    理事件通知單（掌電字第A00YLA402號、北市警交大字第A00
    YLA402號）、臺北市交通事件裁決所違反道路交通管理事件
    裁決書（處分案號：北市裁催字第裁22-A00YLA402號）、臺
    北市政府警察局信義分局98年8月26日北市警信分交字第098
    32099800號函、臺北市交通裁決所送達證書、聲明異議狀等
    件在卷足憑（見原法院卷第6至10頁）。
三、受處分人甲○○在原法院之聲明異議意旨略以：受處分人於
    98年4月21日11時許，自新店市駕駛上開車輛欲至台北市○
    ○路監理處辦理車輛過戶事宜，駕車行至台北市○○○路○
    段右轉基隆路直行至仁愛路4段再轉往光復南路而抵達上開
    監理處辦竣汽車過戶，並無如裁決書所謂在信義路5段上行
    駛而佔用最外側右轉車道，且信義路係單行道，其亦不得自
    基隆路左轉信義路4段再右轉光復南路，故裁決書所指其違
    規事實有誤云云。惟查：
  (一)按交通警員掣單舉發違反道路交通管理處罰條例所列之違規
    事實，本質上為行政處分，係公務員基於職務上權力，依法
    就特定之具體事件所為具有公法上效果之單方行政行為，基
    於公務員為公法上行為具有公信力之原則，該行政處分當可
    被推定為真正，其據以依法處分之事實認定亦為真正無誤，
    本此公信原則，乃立法者賦予行政機關制定違反道路交通管
    理事件統一裁罰基準及處理細則，使勤務警員得當機處分，
    以達其維護交通秩序、安全之行政目的。反之，若謂公務員
    一切行政行為均需預留證據以證其實，則國家行政勢必窒礙
    難行；合先敘明。
  (二)受處分人於上開時間駕駛上述車輛沿台北市○○路由南向北
    方向行駛至基隆路1段與信義路5段交岔口（即設有右轉彎專
    用車道之交岔口），上開車輛（4780-DV號，直行車）占用
    最外側轉彎專用車道之事實，經現場執勤之台北市政府警察
    局信義分局交通分隊員警乙○○當場掣單舉發，並經受處分
    人簽收無訛（見原法院卷第6頁）。是以受處分人係在上揭
    時間駕車，於未到達仁愛路與基隆路交岔路口前之信義路與
    基隆路交岔口，違反上開規定經警告發至明；此與受處分人
    上開所述自新店市駕車行至羅斯福路5段右轉基隆路直行（
    南向北），經信義路與基隆路交岔口而至仁愛路與基隆路交
    岔口，再轉往光復南路之情，並不相違。
  (三)又受處分人就上述違規經員警乙○○當場掣單舉發及受處分
    人在員警予以舉發時並無任何異議等事實，亦經證人乙○○
    於98年9月11日到庭結證無訛，該證人係執行公務之員警依
    法到庭具結作證，當無甘冒偽證罪受罰之風險而到庭為虛偽
    陳述；再參諸上開台北市政府警察局舉發違反道路交通管理
    事件通知單及卷附台北市政府警察局信義分局98年8月26日
    北市警信分交字第09832099800號函（見原法院卷第6頁、第
    9頁）之記載，亦甚為明確。是受處分人所指：並非證人乙
    ○○對其舉發乙節，顯非可採。
  (四)另依道路交通管理處罰條例科處行政罰事件，依據公法爭議
    之舉證責任分配法則，固應先由行政機關就其業已履踐相關
    正當法律程序，以及人民應受處罰之客觀違反法令行為，負
    證明之責，惟行政機關對於前開應為舉證事項，非不得以執
    行查察取締勤務人員，依據調查人證之程序，使就親歷事實
    提供不可替代之證明方法，尤於當場舉發而非以科學儀器採
    證之交通違規事件，鑑於交通違規事實往往驟然而現、稍縱
    即逝，若一律要求舉發員警不分違規情節，均必須預留證據
    ，俾便事後提出供法院審酌，除有現實技術可行性之困難外
    ，勢將大幅提高交通管理之行政成本，並嚴重削弱道路交通
    管理之行政效能，此應非立法者制定道路交通管理法規之本
    意；本件係現場值勤員警即證人乙○○當場發現受處分人有
    上述違規而掣單予以舉發，有如前述，是其到庭之證述自得
    採為證據，殊無疑義。
  (五)綜上所述，受處分人確有在前開時、地，駕車行經設有左、
    右轉彎專用車道之交岔路口，而有直行車占用最外側轉彎專
    用道之違規行為，已堪認定。
四、從而，原處分機關依道路交通管理處罰條例第48條第1項第7
    款及第63條第1項第1款之規定，裁處受處分人罰鍰1,800元
    並記違規點數1點，核無違誤。原法院駁回受處分人之聲明
    異議，亦無不合。
五、抗告意旨雖略以：原法院所傳喚之證人乙○○與受處分人於
    98年4月21日遭攔停下來時之員警身份並不相符；臺北市政
    府警察局舉發違反道路交通管理事件通知單（掌電字第A00Y
    LA402號、北市警交大字第A00YLA402號）所舉發之違規地點
    ，與臺北市政府警察局信義分局98年8月26日北市警信分交
    字第09832099800號函所陳述受處分人違規之地點不符云云
    ；其餘詳如附件抗告狀影本所載。惟查：
  (一)按交通警員掣單舉發違反道路交通管理處罰條例所列之違規
    事實，本質上為行政處分，係公務員基於職務上權力，依法
    就特定之具體事件所為具有公法上效果之單方行政行為，基
    於公務員為公法上行為具有公信力之原則，該行政處分當可
    被推定為真正，其據以依法處分之事實認定亦為真正無誤，
    本此公信原則，乃立法者賦予行政機關制定違反道路交通管
    理事件統一裁罰基準及處理細則，使勤務警員得當機處分，
    以達其維護交通秩序、安全之行政目的。反之，若謂公務員
    一切行政行為均需預留證據以證其實，則國家行政勢必窒礙
    難行。
  (二)次查，本件臺北市政府警察局舉發違反道路交通管理事件通
    知單（掌電字第A00YLA402號、北市警交大字第A00YLA402號
    ）之舉發員警均為乙○○，是原法院傳喚證人員警乙○○到
    庭說明本案舉發情形，並無不當。
  (三)再查，臺北市政府警察局舉發違反道路交通管理事件通知單
    （掌電字第A00YLA402 號、北市警交大字第A00YLA402號）
    及臺北市政府警察局信義分局98年8月26日北市警信分交字
    第09832099800號函所指受處分人之違規地點均係「信義路5
    段與基隆路1段路口」；受處分人所辯，核屬無據。
  (四)抗告意旨所指其餘各節，前均已敘明；爰不一一重複贅述。
  (五)抗告意旨執陳詞，指摘原裁定不當，為無理由，應予駁回。
六、據上論結，應依道路交通案件處理辦法第26條，刑事訴訟法
    第412條，裁定如主文。
中    華    民    國    98    年    10    月    30    日
                  刑事第三庭審判長法  官  陳博志
                                  法  官  陳德民
                                  法  官  劉興浪
以上正本證明與原本無異。
不得再抗告。
                                  書記官  陳嘉文
中    華    民    國    98    年    11    月    3     日


司法院資訊處製作；財團法人民間司法改革基金會備份。
